臺灣臺中地方法院民事判決　94年度訴字第1927號
原　　　告　甲○○
訴訟代理人　張慶宗律師
複　代理人　張志新律師
　　　　　　何孟育律師
被　　　告　台智精密科技股份有限公司
兼　法　定
代　理　人　丁○○
被　　　告　乙○○
　　　　　　丙○○
共　　　同
訴訟代理人　許瑞君律師
　　　　　　劉嘉怡律師
上列當事人間請求確認股東臨時會決議無效等事件，經本院於中
華民國94年11月3日言詞辯論終結，判決如下：
    主  文
原告之訴駁回。
訴訟費用由原告負擔。
    事實及理由
壹、原告起訴主張：原告本係被告台智精密科技股份有限公司（
    下稱台智公司）董事長，被告台智公司自民國85年起即將部
    分資產轉投資至中國大陸東莞市設立盛濠企業有限公司，89
    年間更名為東莞萬濠公司，並持有該公司65%股份，是該公
    司為被告台智公司所控制之子公司，其實際負責人為被告丁○○、乙○○，因被告丁○○、乙○○遲不提供萬濠公司財
    務報表，致原告無從提供合併報表予股東審查，僅能製作被
    告台智公司93年度財報，此為原告未能於94年5月9日任期屆
    滿前召開董事會決定股東會開會日期之主因，被告丁○○、
    乙○○乃依公司法第173條第2項規定，向經濟部申請自行召
    集股東臨時會，經該部發函要求原告說明，原告並已行文說
    明詳情。詎被告乙○○竟另依據公司法第220條、第182條之
    1 等規定，先於94年5月27日通知原告及訴外人施盈盈（原
    告之妻，亦為被告台智公司股東），於同年6月17日下午3時
    前往台中金典酒店14樓溫州廳參加股東臨時會並改選董監事
    ；另於94年6月28日以同一事由通知於同年7月11日上午9時
    至經濟部工業局污染防制人才培訓中心106室參加股東臨時
    會（下稱系爭股東臨時會），在該次會議中並選舉被告丁○○、乙○○為董事、被告丙○○為監察人，此與被告丁○○
    、乙○○向經濟部依公司法第173條第2項規定申請自行召集
    股東臨時會意旨全然不符。而公司法第173條第2項申請自行
    召集股東臨時會與監察人依公司法第220條認有必要且符合
    公司利益所為召集，其事由完全不同。被告丁○○、乙○○
    一方面向經濟部申請自行召集股東臨時會，他方面又由被告
    乙○○以監察人身分召集系爭股東臨時會，且前後兩次通知
    召集股東臨時會之時間及地點竟有不同，復非為公司利益召
    開會議，顯見召集程序具有違背法令之重大瑕疵，所為改選
    董事、監察人之決議內容依公司法第191條應屬無效，為此
    提起先位之訴請求確認。又被告乙○○以監察人身分召集系
    爭股東臨時會，擅自改選董事、監察人，原告及施盈盈所委
    派之訴外人曾信嘉、施騰合（原告之妻兄）曾於會議上，提
    出包括應先討論大陸廠掏空事宜、在外另設公司從事競業及
    開會程序問題等多項異議，系爭股東臨時會主席即被告乙○○竟置之不理，仍執意開會及改選董事、監察人，其決議方
    法顯有違背法令情事，原告已於1個月內聲請假處分，自得
    依公司法第189條規定，提起備位之訴，備位請求撤銷系爭
    股東臨時會決議等語。並先位聲明：(1)確認被告台智公司所
    召開之系爭股東臨時會關於改選董事、監察人之決議無效；
    (2)確認被告台智公司與被告丁○○、乙○○、丙○○之委任
    關係不存在；另備位聲明：(1)撤銷被告台智公司所召開之系
    爭股東臨時會關於改選董事、監察人之決議；(2)確認被告台
    智公司與被告丁○○、乙○○、丙○○之委任關係不存在。
貳、被告則以：系爭股東臨時會係由被告乙○○以被告台智公司
    監察人地位行使獨立召集權所召集，原告亦委託他人出席，
    並由出席股東選舉新任董事、監察人，召集程序完全適法；
    且監察人無召集之必要召集股東會，與無召集權人召集股東
    會有別，僅為股東會之召集程序有無違反法令或章程，得由
    權利人訴請法院撤銷決議之問題，在決議未被撤銷前，仍屬
    有效。原告於系爭股東臨時會時，並未對召集程序或決議方
    法當場表示異議，自未取得撤銷訴權；且原告未自決議之日
    起30日內，訴請法院撤銷決議，已逾除斥期間等語資為抗辯
    。並聲明：如主文所示。
參、兩造不爭執之事實：
一、被告乙○○曾發函通知被告台智公司股東，依公司法第220
    條及第182條之1規定，於94年7月11日召集系爭股東臨時會
    。
二、系爭股東臨時會曾作成改選被告丁○○、乙○○為董事，被
    告丙○○為監察人之決議。
三、被告乙○○本為被告台智公司監察人。
四、被告丁○○、乙○○曾發函予經濟部，依公司法第173條第2
    項規定，申請召集股東臨時會。
肆、主要爭點之所在：
一、系爭股東臨時會選任董事、監察人之決議是否有無效之原因
    ？
二、系爭股東臨時會選任董事、監察人之決議是否有得撤銷之原
    因？
三、原告之撤銷權是否已逾30日除斥期間？
伍、得心證之理由：
一、先位之訴部分：
（一）公司法第191條所謂股東會決議之內容違反法令或章程者
      ，係指其決議內容違反法令或章程之明文規定，或公序良
      俗等情形而言，例如違反公司法第232條之規定而決議分
      派股息及紅利，或決議經營非法之業務是（最高法院70年
      度台上字第1862號、85年度台上字第1876號判決參照）。
      至於監察人於無召集股東臨時會之必要時召集股東臨時會
      ，與無召集權人召集股東臨時會之情形有別，僅係該股東
      臨時會之召集程序有無違反法令，得否依公司法第189條
      規定，由股東自決議之日起30日內，訴請法院撤銷其決議
      而已，該決議在未經撤銷前，仍為有效（最高法院86年台
      上字第1579號判例參照）。
（二）公司法第173條第2項關於少數股東自行召集股東臨時會之
      規定，與同法第220條監察人召集股東會之規定，二者非
      但召集權人不同，構成要件互異，亦無相互隸屬關係，
      是以被告丁○○、乙○○雖曾發函予經濟部依公司法第
      173條第2項規定，申請召集股東臨時會，其後被告乙○○
      復以監察人之身分，依公司法第220條及第182條之1規定
      召集系爭股東臨時會，自無何決議內容違反法令或章程可
      言。況且，縱使被告乙○○在其與被告丁○○依公司法第
      173條第2項，向經濟部申請召集股東臨時會後，改由被告
      乙○○以監察人之身分，依公司法第220條及第182條之1
      規定，召集系爭股東臨時會可認為有瑕疵；又系爭臨時股
      東會是否有前後兩次通知召集時間、地點不同，或非為公
      司利益召開會議等情事，亦姑且不論，但此等瑕疵充其量
      僅為系爭股東臨時會之召集程序有無違反法令，得否依公
      司法第189條之規定，訴請法院撤銷其決議問題而已，並
      非其決議內容有違反任何法令或公司章程之無效情事。執
      此，原告徒憑上開事由，主張系爭股東臨時會改選董事、
      監察人決議違反公司法第191條之規定，應屬無效，提起
      先位之訴，求為判決確認如先位聲明所示，為無理由，應
      予駁回。
二、備位之訴部分：原告先位之訴既無理由，本院自應就備位之
    訴予以審理。
（一）股東會之召集程序或其決議方法，違反法令或章程時，股
      東得自決議之日起30日內，訴請法院撤銷其決議，公司法
  　  第189條定有明文。前揭條文之撤銷權，即學說所稱之撤
      銷訴權，須以訴之形式向法院請求為撤銷決議之形成判決
      ，始能發生撤銷之效果；又撤銷訴訟，應自決議之日起30
      日內提起，此一期間之性質屬除斥期間，應嚴格遵守，除
      斥期間經過後，其撤銷訴權當然消滅，自不待言。
（二）系爭股東臨時會是否有原告所陳決議方法違背法令之情事
      ，以及原告之代理人是否曾於會議中對之聲明異議，暫且
      不論，惟系爭股東臨時會既係於94年7月11日召開並作成
      改選被告丁○○、乙○○為董事，被告丙○○為監察人之
      決議，則原告本應自該決議作成之日起30日內即94年8月
      10日前提起撤銷訴訟，但原告係遲至94年8月19日始向本
      院提起本訴，有本院收發室收狀章可稽，顯已逾30日之除
      斥期間，其撤銷訴權業已消滅，原告備位之訴應不能准許
      。至於原告雖曾於94年8月10日向本院聲請假處分，禁止
      被告丁○○、乙○○行使被告台智公司之董事及董事長職
      權，有原告提出之假處分裁定聲請狀影本一件可查，然該
      假處分之聲請並非以訴之形式向法院請求為撤銷決議之形
      成判決，顯與撤銷訴訟有間，亦不得作為原告撤銷訴權未
      逾除斥期間之依據。從而原告提起備位之訴，求為判決如
      備位聲明所示，亦無理由，應併予駁回。
陸、原告備位之訴因已逾除斥期間經過撤銷訴權消滅而不能准許
    ，有如前述，是以原告之代理人於系爭股東臨時會是否曾提
    出異議，即非訴訟上之重要事實，原告聲請勘驗當日之ＶＣ
    Ｄ光碟片，欲用以證明會議當日曾提出異議，本院認無必要
    ；又本件事實已臻明確，兩造其餘攻擊防禦及證據調查，均
    與本案之判斷不生影響，自勿庸一一審酌論列，併此敘明。
柒、訴訟費用負擔之依據：民事訴訟法第78條。
中　　華　　民　　國　　94　　年　　11　　月　　17　　日
                  民事第二庭  法　官　劉長宜
以上正本係照原本作成
如對本判決上訴，須於判決送達後20日內向本院提出上訴狀（須
附繕本）。
中　　華　　民　　國　　94　　年　　11  　月  　17  　日
                              書記官
